最　高　行　政　法　院　裁　定　　　　　　　　　　九十三年度裁字第六五二號
　　聲　請　人　甲○○
右聲請人因土地增值稅事件，對於中華民國九十一年十二月十九日本院九十一年度裁
字第一四九八號裁定，聲請再審。本院裁定如左：
　　主  文
再審之聲請駁回。
再審訴訟費用由聲請人負擔。
　　理  由
一、本件聲請人前因土地增值稅事件，提起行政訴訟，經本院八十一年度判字第七三
    七號判決後，聲請人先後多次提起再審之訴及聲請再審，均經本院以其不合法定
    再審要件，分別裁定駁回。茲聲請人復對本院九十一年度裁字第一四九八號裁定
    聲請再審，核其狀述理由要旨無非謂︰（一）鈞院之判例並非法律，原裁定以之
    作為法律而予適用，即係適用法律顯有錯誤。況鈞院並非最高法院，原不得制作
    判例；修正前行政法院組織法亦無授權制作判例，原裁定謂鈞院四十六年裁字第
    四十一號係屬判例，顯屬於法無據。（二）鈞院八十一年度判字第七三七號判決
    之審判長為黃鏡清，八十二年度裁字第四六六號裁定之審判長亦為黃鏡清，是各
    該裁判均有應迴避之法官參與裁判，為當然違背法律，構成再審事由。（三）鈞
    院八十八度裁字第一○一三號裁定以後歷次裁判，辦案期間均逾修正前行政訴訟
    法第二十四條所定之三個月期限，於法不合。是原裁定有行政訴訟法第二百七十
    三條第一項第一款情形，為此求為廢棄原裁定云云。
二、本院按：行政訴訟之當事人，對於本院之裁定，聲請再審，經駁回後，不得復以
    同一原因事實，又對駁回再審聲請所為裁定，更行聲請再審，本院四十六年裁字
    第四十一號著有判例。次按本院於審理具體個案時，須就訟爭法律關係應適用之
    法令及一般基本原理原則，經合理之論證，而為適應社會所需求之裁判。其具體
    內容具有闡釋法令精義之功能，足供本院及其他行政法院遵循者，經本院依一定
    程序，擇其精要，予以編訂，並報准司法院核備而成為本院判例。本院判例固非
    中央法規標準法所規定之法律或命令，惟其既係闡釋法令之精義，適用本院判例
    即與適用法令無異，是本院判例具有一定之拘束力，違背本院判例自可認係適用
    法規錯誤。此與修正前行政訴訟法有無授權本院制訂判例無涉。另本院裁判包含
    判決及裁定，於編訂判例時，除判決外，亦併就裁定予以擇取，故所稱本院判例
    ，尚包括本院裁定經擇取編定者。再按：當事人主張確定裁定存有再審事由，對
    之聲請再審，經駁回後，復對「駁回再審聲請之裁定」聲請再審，自應就「駁回
    再審聲請之裁定」指明有何再審事由，行政法院應審理者亦係「駁回聲請之裁定
    」是否有再審事由。而先後二再審事件既非同一，則得據以再審之原因及事實必
    非同一。當事人於對「駁回聲請之裁定」聲請再審時，據其前程序再審事件之原
    因事實充作再審事件之原因事實，則其顯未指明對之再審之「駁回聲請之裁定」
    有何再審理由，其再審聲請自非合法。此即本院四十六年裁字第四十一號判例之
    意旨。又行政訴訟法有關聲請再審規定之意旨既如前述，則不論本院是否作成四
    十六年裁字第四十一號判例，行政法院於裁判時，即應依該意旨為之，引用本院
    四十六年裁字第四十一號判例與否，對裁定之結果均不生影響，亦不生適用法規
    錯誤之問題。復按行政法院於受理案件後，應於何時予以裁判，修正前行政訴訟
    法第二十四條固予規定，惟裁判期限之規定，係屬訓示規定，縱有違反，並不影
    響裁判之效力。況前開關於裁判期限之規定，於行政訴訟法八十七年十月二十八
    日修正時業予刪除，修正之行政訴訟法於八十九年七月一日施行後，已無關於裁
    判期限規定之適用，自不生逾裁判期限致裁判違法之問題。
三、查本院九十一年度裁字第一四九八號裁定係以聲請人所提出之再審事由，業經聲
    請人於以前各次訴訟程序中提出主張，而為本院所不採，聲請人復以同一原因事
    實對本院最近一次之裁定聲請再審，難謂合法；況聲請人所主張之事實，核與行
    政訴訟法第二百七十三條第一項各款情形無一相符，聲請人顯無法定再審事由而
    聲請再審，揆之本院四十六年裁字第四十一號判例，自非法之所許為由，駁回其
    再審聲請，依前述說明，其適用法規並無錯誤。聲請人以本院前開判例不得作為
    裁判依據，原裁定竟據以駁回聲請人之再審聲請，適用法規顯有錯誤云云，並非
    可取。次查修正之行政訴訟法施行後，既無裁判期限之規定，已如前述，則本件
    原裁定雖係於聲請人提出聲請後逾三個月始作成，核無違法之可言。再者，聲請
    人指稱本院八十一年度判字第七三七號判決及八十二年度裁字第四六六號裁定之
    審判長均為黃鏡清，違反法官迴避之規定云云，惟查本件聲請人所指本院審判長
    法官黃鏡清違反迴避規定作成之裁判，並非其對之再審之原裁定，自難認原裁定
    有此項違法。況聲請人所指之本院八十二年度裁字第四六六號裁定，係就聲請人
    對本院八十二年度判字第一三二號判決提起再審之訴所作成，而本院審判長法官
    黃鏡清並未參與八十二年度判字第一三二號判決一案之裁判，自無違反法官迴避
    之規定。此外聲請人所主張之事實，核與行政訴訟法第二百七十三條第一項各款
    情形無一相符，聲請人顯無法定再審事由而聲請再審，自非法之所許，仍應予駁
    回。
四、依行政訴訟法第二百八十三條、第二百七十八條第一項、第一百零四條、民事訴
    訟法第九十五條、第七十八條，裁定如主文。
中　　華　　民　　國　　九十三　　　年　　　六　　　　月　　　三　　　　日
                    最 高 行 政 法 院  第 二 庭
                                審 判 長 法  官　　　葉　振　權
                                         法  官      鍾  耀  光
                                         法  官　　　姜  仁  脩
                                         法  官　　　劉　鑫　楨
                                         法  官　　　吳　明　鴻
右  正  本  證  明  與  原  本  無  異
　　　　　　　　　　　　　　　　　　　　 法院書記官　阮  桂  芬
中　　華　　民　　國　　九十三　　　年　　　六　　　　月　　　三　　　　日
